臺灣高等法院花蓮分院刑事判決　　　　 100年度上易字第47號
上　訴　人
即　被　告　張博發
上列上訴人因詐欺案件，不服臺灣花蓮地方法院99年度易字第46
8號中華民國99年11月26日第一審判決（起訴案號：臺灣花蓮地
方法院檢察署99年度偵字第4280號），提起上訴，本院判決如下
：
    主  文
上訴駁回。
    理  由
一、依刑事訴訟法第350條、第361條、第362條、第367條規定，
    不服地方法院之第一審判決而上訴者，須提出上訴書狀，並
    應敘述具體理由，為上訴必備之程式；其所提出之上訴書狀
    並未敘述上訴理由，或僅曾以言詞陳述上訴理由者，均應於
    上訴期間屆滿後20日內補提理由書於第一審法院。第一審法
    院經形式審查，認逾期未補提上訴理由者，應定期間先命補
    正；逾期未補正者，為上訴不合法律上之程式，應以裁定駁
    回。倘已提出上訴理由，但所提非屬具體理由者，則由第二
    審法院以上訴不合法律上之程式，判決駁回。而所謂具體理
    由，必係依據卷內既有訴訟資料或提出新事證，指摘或表明
    第一審判決有何採證認事、用法或量刑等足以影響判決本旨
    之不當或違法，而構成應予撤銷之具體事由，始克當之（例
    如：依憑證據法則具體指出所採證據何以不具證據能力，或
    依憑卷證資料，明確指出所為證據證明力之判斷如何違背經
    驗、論理法則）；倘僅泛言原判決認定事實錯誤、違背法令
    、量刑失之過重或輕縱，而未依上揭意旨指出具體事由，或
    形式上雖已指出具體事由，然該事由縱使屬實，亦不足以認
    為原判決有何不當或違法者（例如：對不具有調查必要性之
    證據，法院未依聲請調查亦未說明理由，或援用證據不當，
    但除去該證據仍應為同一事實之認定），皆難謂係具體理由
    ，俾與第二審上訴制度在請求第二審法院撤銷、變更第一審
    不當或違法之判決，以實現個案救濟之立法目的相契合，並
    節制濫行上訴（最高法院著有97年度台上字第892號判決可
    參）。
二、上訴意旨略以：原判決以上訴人「得預見行動電話門號與他
    人使用，可能遭詐騙集團利用…」等語，認定上訴人有幫助
    詐欺之意，然上訴人僅係將門號晶片卡（即SIM卡），交付
    予「小美」使用，僅此而已，上訴人主觀上並無幫助故意，
    客觀上縱有犯罪行為，但對犯罪與正犯並無認識，對正犯亦
    未資以助力，是詐騙集團騙取上訴人之SIM卡作為犯罪工具
    ，與上訴人無關，上訴人亦無法事先預見，原審論以上訴人
    幫助詐欺罪，實有不妥，請重為審酌云云。
三、經查：
  1.幫助犯之成立，以行為人主觀上認識被幫助者正欲從事犯罪
    或係正在從事犯罪，且該犯罪有既遂之可能，而其行為足以
    幫助他人實現構成要件者，即具有幫助故意，並不以行為人
    確知被幫助者係犯何罪名為必要。又現今電話通訊技術發達
    ，且已十分普及，一般人至電信公司申辦電話門號使用或至
    便利商店申辦預付卡門號，係極為方便容易且迅速之事，苟
    有使用電話門號之正當用途，自以使用其本人名義或可信賴
    親友之名義申請門號，最為便利安全，且可避免門號名義人
    反悔，將電話門號辦理停話，造成使用上之困擾與不便。故
    若非意圖以他人電話門號從事不法用途，並藉以逃避查緝，
    自無須收受他人電話門號之理。本件上訴人於檢察官偵查中
    供稱：我有申辦0000000000門號行動電話，申辦下來當天我
    就把SIM卡交給綽號叫「小美」、年約30歲之人使用，我不
    知道如何與之連絡，亦不知他住哪裡，我坦承幫助詐欺罪，
    我於94年間曾因賣帳戶案件被法院判刑（臺灣板橋地方法院
    檢察署99年度偵緝字第2016號卷第27頁）；我於板橋地檢署
    自白沒有錯，我認罪等語（臺灣花蓮地方法院檢察署99年度
    偵字第4280號卷第20頁），於原審審理時對於檢察官起訴之
    犯罪事實亦表示認罪（原審卷第37頁），核與卷內被害人張
    奕濤指訴被害之情節相符，並有上訴人申辦統一超商預付卡
    門號申請書影本在卷可按，上訴人之自白足證與事實相符，
    堪予採信，事證明確。
  2.上訴意旨雖以其不具備幫助詐欺犯意、僅將行動電話SIM卡
    交與小美使用等語置辯，然上訴人係具社會經驗之成年人，
    先前亦有因販賣帳戶犯幫助詐欺罪經判處有期徒刑6月，減
    為有期徒刑3月確定，有臺灣高等法院被告前案紀錄表在卷
    可憑，衡情上訴人應可預見任意將行動電話SIM卡提供他人
    使用可能遭犯罪集團利用而幫助他人實施犯罪，竟仍將行動
    電話SIM卡交付予不知聯絡方式、真實姓名及住家地址之人
    使用，原審認上訴人有幫助犯詐欺取財罪之不確定故意，核
    無不合，上訴意旨所辯顯係事後卸責之詞，不足採信。
  3.從而，上訴人既未提出新事證，指摘或表明第一審判決有何
    採證認事，足以影響判決本旨之不當或違法，而構成應予撤
    銷之具體事由，依首揭說明，自非屬得上訴第二審之具體理
    由，本件上訴不合法律上之程式，應予駁回，並不經言詞辯
    論為之。
據上論斷，應依刑事訴訟法第367條前段、第372條，判決如主文
。
中    華    民    國   100    年    3     月    31    日
                  刑事庭審判長法  官  何方興
                              法  官  陳秋錦
                              法  官  林碧玲
以上正本證明與原本無異。
本件不得上訴。
中    華    民    國   100    年    3     月    31    日
                              書記官  李閔華